臺灣板橋地方法院民事判決　　　　　　　　　　　　　九十三年度小上字第七二號
　　上　訴　人　甲○○
　　被上訴人　　香港商上海匯豐銀行股份有限公司
　　法定代理人　李睿智
右當事人間請求給付信用卡消費款事件，上訴人對於中華民國九十三年五月十九日本
院三重簡易庭九十二年度重小字第六八一號小額民事判決提起上訴，本院判決如左：
    主      文
上訴駁回。
第二審訴訟費用新臺幣壹仟伍佰元由上訴人負擔。
    理      由
一、按小額程序之第二審判決，依上訴意旨足認上訴為無理由者，得不經言詞辯論為
    之，民事訴訟法第四百三十六條之二十九第二款定有明文。
二、本件上訴意旨略以：被上訴人起訴請求上訴人給付信用卡消費款，應提供信用卡
    消費款之簽帳單，始能確定上訴人簽帳消費金額，惟被上訴人並未提出簽帳單證
    明，僅以其自行製作未列消費明細之對帳單為證，原審竟憑該帳目不清之對帳單
    即為不利上訴人之判決，顯與民事訴訟法第二百七十七條及最高法院四十三年台
    上字第三七七號判例有違，爰提起本件上訴，請求廢棄原判決，並改判駁回被上
    訴人之訴等語。
三、按「當事人主張有利於己之事實者，就其事實有舉證之責任。但法律別有規定，
    或依其情形顯失公平者，不在此限」，民事訴訟法第二百七十七條固定有明文，
    又「請求履行債務之訴，除被告自認原告所主張債權發生原因之事實外，應先由
    原告就其主張此項事實，負舉證之責任，必須證明其為真實後，被告於其抗辯事
    實，始應負證明之責任，此為舉證責任分擔之原則」，最高法院亦著有四十三年
    台上字第三七七號判例在案。本件被上訴人起訴請求上訴人給付信用卡消費款，
    雖應就上訴人有簽帳消費之事實負舉證責任，惟簽帳單原本僅係證據之一種，被
    上訴人欲證明其起訴事實之方法，並非僅有提出簽帳單一途，若依被上訴人所舉
    其他證據及綜合全辯論意旨，已足認定起訴事實應為真實，自難謂被上訴人就其
    主張有利於己之事實，未盡舉證之責任。查原審以「(一)原告（即被上訴人）主張
    被告（即上訴人）持卡消費積欠前揭款項一節，業據其提出八十五年五月十五日
    起至九十二年五月十五日止之信用卡消費對帳單一冊為證，被告雖否認其上記載
    之消費為伊所為。惟查，依上開對帳單之記載，被告最後一筆消費係於九十年十
    月三日於何嘉仁實業股份有限公司新泰店刷卡消費四百元，於該筆消費後，被告
    尚於九十年十一月六日、十二月三日、九十一年一月九日、四月八日、四月二十
    三日、六月二十四日、八月十九日分別以提款機轉帳之方式繳交三千餘元至七千
    餘元不等之欠繳款項，是果若原告所寄發之消費對帳單有不實之消費存在，被告
    豈有於最後持卡消費日後長達十一個月之時間內，尚陸續繳款達七次之理。況且
    ，於前揭對帳單中被告分別於八十七年十一月十日、八十八年十二月十七日、八
    十九年二月三日、八十九年七月四日、八十九年九月十一日、九十年六月十三日
    有境外消費之紀錄，而被告於上開日期確實已經出境而尚未入境，身在境外等情
    ，亦據本院向內政部警政署入出境管理局函查被告之入出境紀錄核對無誤，足徵
    前揭對帳單非無憑信。再者，被告於九十年五月九日、五月十四日、六月七日、
    七月十四日、十月五日、十月八日分別有消費紀錄可查，對此被告均否認其真正
    ，而認係偽卡集團盜刷云云，惟上開紀錄中九十年六月七日之紀錄係於中國大陸
    消費，其餘各筆則係於國內消費，此與偽卡集團通常係持偽卡於相近地點多筆且
    大量消費之常見犯罪態樣不符，亦殊難想像犯罪者持同一偽卡消費竟有大費周章
    遠赴境外，又僅消費一筆之理，是被告辯稱伊前揭消費均係遭偽卡集團盜刷云云
    ，應非可採。(二)本院於審理中曾諭知原告提出簽帳單原本，以供被告核對，原告
    雖未能提出。惟簽帳單原本僅係證據之一種，若依其餘證據及依全辯論意旨已經
    足以認定事實，自不能僅以原告不能提出簽帳單原本為由，而遽為不利於原告之
    認定。況且被告於消費後，發現帳務有誤，並非不得即時支付約定之手續費請求
    原告銀行調閱簽帳單以供核對，被告捨此不為，反一再繳交消費款項達十一個月
    之久，嗣再於本件訴訟中請求調閱簽帳單，時隔二年，簽帳單自多已銷毀不復留
    存。是被告辯稱原告不能提出簽帳單供伊核對，即屬原告不能舉證其主張之消費
    存在，而應駁回原告之請求云云，並非可採。(三)至被告辯稱原告管理客戶之帳目
    極為草率，不負責任云云，無非以九十年一月份及三月份之帳單中調整本息之紀
    錄為其論據，惟上開紀錄係訴外人陳桂美分別於九十年十二月十七日、九十一年
    一月二十二日於郵局各繳款五千元時，因其持有之信用卡號000000000
    0000000與被告持有之卡號極為近似，以致郵局誤將該二筆帳款入於被告
    之帳戶等情，已據被告陳述明確，而本院查依前揭消費對帳單之紀錄，自八十五
    年五月起至九十二年五月止，除上揭兩筆五千元之繳款紀錄係郵局臨櫃繳款之外
    ，被告均係以提款機轉帳之方式繳交消費款項，且於九十一年一月份之帳單中，
    除前開九十年十二月十七日之郵局臨櫃繳款外，尚有於九十一年一月九日之提款
    機轉帳繳款，衡諸常情被告自無於一次帳單中分二次繳款之理，是上開二筆五千
    元之繳款金額應係入帳錯誤，並非被告所繳交一節，應可採信。而原告銀行於上
    開二筆入帳錯誤後，隨即於隔月帳單中分別就本、息加以更正，有前揭對帳單附
    卷可查，尚難認有何處理客戶帳目草率之情形可言。此外，被告即未舉證證明被
    告之帳目有何疏漏草率之處，其任意否認該帳款之真實性，應非可採」等語為論
    據判決被上訴人勝訴，已詳細說明認定事實之依據及得心證之理由，雖未實際審
    及簽帳單之證據，但依被上訴人所舉對帳單等其他證據及依職權調閱上訴人入出
    境紀錄與綜合全辯論意旨結果，認定被上訴人已就起訴事實舉證以實其說，自與
    前揭民事訴訟法第二百七十七條規定及最高法院四十三年台上字第三七七號判例
    意旨無違。
四、綜上所述，本件上訴意旨指摘原審判決違背法令，求予廢棄改判，依其上訴意旨
    足認為無理由，爰不經言詞辯論，逕以判決駁回。
五、本件第二審裁判費新臺幣一千五百元，應由上訴人負擔，爰確定如主文第二項所
    示。
六、結論：本件上訴為無理由，依民事訴訟法第四百三十六條之二十九第二款、第四
    百三十六條之三十二第二項、第四百四十九條第一項、第七十八條、第四百三十
    六條之十九第一項，判決如主文。
中　　　華　　　民　　　國　　九十三　　年　　  十　　  月　　  六      日
                                    臺灣板橋地方法院民事第二庭
                                        審判長法  官　林玫君
                                              法　官　徐福晉
                                              法　官　連士綱
右為正本係照原本作成。
不得上訴。
中　　　華　　　民　　　國　　九十三　　年　　  十　　  月　　  七      日
                                          法院書記官　李宏明
